臺灣屏東地方法院刑事判決　　　　　　 100年度交易字第85號
公　訴　人　臺灣屏東地方法院檢察署檢察官
被　　　告　潘啟文
上列被告因公共危險案件，經檢察官提起公訴（100 年度偵字第
885 號），因被告於準備程序中就被訴事實為有罪之陳述，經告
知簡式審判程序之旨，並聽取當事人之意見後，經本院合議庭裁
定由受命法官獨任進行簡式審判程序，判決如下：
    主  文
潘啟文服用酒類，不能安全駕駛動力交通工具而駕駛，累犯，處
有期徒刑陸月，如易科罰金，以新臺幣壹仟元折算壹日。
    事  實
一、潘啟文前於民國96年間因詐欺、公共危險等案件，分經臺灣
    高雄地方法院以96年度易字第762 號、本院以96年度交簡字
    第319 號判決，各判處有期徒刑4 月、3 月確定，再經本院
    以96年度聲減字第2392號裁定各減為有期徒刑2 月、1 月15
    日，並定應執行有期徒刑3 月確定；另於96年間因妨害自由
    案件，經本院以96年度簡字第1808號判決判處拘役50日，並
    與上揭案件合併執行，於97年6 月13日縮刑期滿執行完畢。
    其又於97年間因公共危險案件，經本院以97年度交簡字第93
    6 號判決判處有期徒刑6 月確定，於98年8 月19日縮刑期滿
    執行完畢。復於98年間因竊盜案件經本院以98年度易字第30
    7 號判決判處有期徒刑1 年確定，於99年10月14日縮刑期滿
    執行完畢。詎其仍不知悔改，於99年12月9 日下午2 時許，
    在其表哥位在屏東縣恆春鎮某處之住處內飲用米酒後，因酒
    精之作用，造成知覺及肢體協調反應能力均受影響，已達不
    能安全駕駛動力交通工具之程度，竟仍於同日下午5 時許，
    為返回其位在屏東縣恆春鎮○○里○○路信義巷1 弄8 號住
    處，而騎乘其母鄭秀雲所有之車牌號碼GK5-585 號重型機車
    上路。其後，於同日夜間6 時25分許，行經屏東縣恆春鎮○
    ○路段時，因不勝酒力乃騎乘上開重型機車撞及鄧安輝駕駛
    之車牌號碼9522-GG 號租賃小客車，而受有左側股骨頸骨折
    ，左側橈骨骨折之傷害。嗣潘啟文經屏東縣消防局救護人員
    送往址設屏東縣恆春鎮○○路10號之南門醫院診治，經醫護
    人員抽血檢驗，測得其血液所含酒精濃度為406mg/ dl ，換
    算其呼氣所含酒精濃度達每公升2.03毫克，乃查悉上情。
二、案經屏東縣政府警察局恆春分局報告臺灣屏東地方法院檢察
    署檢察官偵查起訴。
    理  由
一、按除被告所犯為死刑、無期徒刑、最輕本刑為3 年以上有期
    徒刑之罪或高等法院管轄第一審案件者外，於法院行準備程
    序進行中，被告先就被訴事實為有罪之陳述時，審判長得告
    知被告簡式審判程序之旨，並聽取當事人、代理人、辯護人
    及輔佐人之意見後，裁定進行簡式審判程序；受命法官行準
    備程序，與法院或審判長有同一之權限，刑事訴訟法第273
    條之1 第1 項、第279 條第2 項前段分別定有明文。查本件
    被告潘啟文所犯非為死刑、無期徒刑、最輕本刑為3 年以上
    有期徒刑之罪或高等法院管轄第一審案件，其於本院100 年
    4 月26日準備程序進行中，先就前揭被訴事實為有罪之陳述
    （見本院卷第25頁反面），經受命法官告知簡式審判程序之
    旨，並聽取當事人之意見後，本院合議庭認無不得或不宜改
    依簡式審判程序進行之處，爰依刑事訴訟法第273 條之1 第
    1 項，裁定本件由受命法官獨任進行簡式審判程序。並依刑
    事訴訟法第159 條第2 項、第273 條之2 規定，本件不適用
    同法第159 條第1 項關於傳聞法則之規定，證據調查亦不受
    同法第159 條第1 項、第161 條之2 、第161 條之3 、第16
    3 條之1 及第164 條至第170 條規定之限制，合先敘明。
二、上揭事實，業據被告於警詢、本院準備程序及審理時坦承不
    諱（見警卷第5 、6 頁，本院卷第25頁反面、第29頁反面）
    ，與證人鄧安輝證述遭被告撞及情節相符（見警卷第7 、8
    頁），復有道路交通事故現場圖、道路交通事故調查報告表
    (一)、(二)、道路交通事故當事人酒精測定紀錄表、刑法第185
    條之3 案件測試觀察紀錄表各1 紙、屏東縣政府警察局舉發
    違反道路交通管理事件通知單2 份、現場照片12張、南門醫
    院診斷證明書、車輛詳細資料報表2 紙、酒後駕車肇事逃逸
    酒精值推算法1 紙在卷可稽（見警卷第12至14、16至27頁）
    ，是被告自白核與事實相符，應堪採信。
三、刑法第185 條之3 所謂「不能安全駕駛」，係抽象危險犯，
    不以發生具體危險為必要，所謂不能安全駕駛之認定，並無
    一定之數值可供界定，而係由法院以一般社會通念之客觀標
    準，足生公共危險時即足。參考德國、美國之認定標準，對
    於酒精濃度呼氣已達每公升0.55毫克（0.55MG /L ）或血液
    濃度達0.11% 以上，肇事率為一般正常人之10倍，自應認為
    已達「不能安全駕駛」之標準，有法務部88年5 月18日法88
    檢字第001669號函公告可憑；而就醫學文獻所知，酒精對人
    體造成之影響，於呼氣酒精濃度達每公升零點25毫克時，會
    輕度中毒，造成輕度協調功能降低；呼氣酒精濃度達每公升
    零點5 毫克時，屬輕到中度中毒症狀，出現反應較慢、感覺
    減低、影響駕駛之狀況；當呼氣酒精濃度達每公升零點75毫
    克時，將造成思考與個性行為改變等症狀；當呼氣酒精濃度
    達到每公升1.0 毫克時，將造成中度中毒，而有步態不穩、
    噁心嘔吐、精神混惑不清晰等症狀，達到每公升1.5 毫克時
    ，則為中到重度中毒，將有說話不清楚、感覺喪失、視力模
    糊等症狀；達到每公升2.0 毫克時，則為重度中毒，出現體
    溫與血糖均降低，肌肉控制差，甚至會導致癲癇發作等情況
    ；達到每公升3.5 毫克時，則已神智不清，反射減低，甚至
    呼吸抑制，而可能致命，此復經行政院國軍退除役官兵輔導
    委員會臺北榮民總醫院以88年8 月5 日（88）北總內字第26
    868 號函闡釋綦詳。查被告於99年12月9 日夜間7 時40分許
    經醫護人員抽血檢驗，測得其血液所含酒精濃度為406mg/dl
    ，經換算其呼氣所含酒精濃度達每公升2.03毫克等情，有道
    路交通事故當事人酒精測定紀錄表1 紙、酒後駕車肇事逃逸
    酒精值推算法1 紙在卷可稽（分見警卷第3 頁，98年度偵字
    第3930號卷第69頁），參諸上開說明，堪認被告有不能安全
    駕駛動力交通工具之情形。再被告為警查獲後，於查獲、測
    試或詢問過程呈現言詞含糊不清、意識模糊、注意力無法集
    中等情形，有刑法第185 條之3 案件測試觀察紀錄表1 紙附
    卷可憑（見警卷第16頁），可知被告神智顯已受酒精影響；
    況參諸被告已發生上揭事故致己受傷等情，業敘明在前，可
    知被告於飲酒後已因酒精作用，致其知覺及肢體協調反應能
    力均受影響，駕駛行為所需之注意力、反應力、操控力、判
    斷力已有所減低，凡此，益徵被告已達於不能安全駕駛動力
    交通工具之程度甚明。從而，本件事證明確，被告犯行足堪
    認定，應依法論科。
四、核被告所為，係犯刑法第185 條之3 服用酒類，不能安全駕
    駛動力交通工具而駕駛罪。再被告有前揭事實欄一所載科刑
    執畢紀錄，並於99年10月14日執行完畢等情，有臺灣高等法
    院被告前案紀錄表1 份在卷可按（見本院卷第4 至18頁），
    其受有期徒刑之執行完畢，5 年以內故意再犯本件有期徒刑
    以上之罪，為累犯，應依刑法第47條第1 項規定，加重其刑
    。爰審酌被告於飲酒後換算呼氣酒精濃度高達每公升2.03毫
    克，顯已無法安全駕駛之情形下，仍冒然駕車上路，顯然無
    視於自身安全，並對其他參與道路交通之不特定人之生命、
    身體及財產之安全亦有危害之虞，實屬不該，且被告前曾有
    2 次酒後駕車前科，有上揭被告前案紀錄表1 份附卷可參，
    竟仍再犯本案，顯未能記取教訓，實應予嚴懲，惟參酌其國
    中畢業之知識程度、經濟狀況僅能勉持，有調查筆錄1 附存
    卷可稽（見警卷第5 頁），並念其犯後均能坦承犯行，態度
    尚佳等一切情狀，量處如主文所示之刑，並諭知易科罰金之
    折算標準。
據上論斷，應依刑事訴訟法第273 條之1 第1 項、第299 條第1
項前段，刑法第185 條之3 、第47條第1 項、第41條第1 項前段
，判決如主文。
本案經檢察官陳立興到庭執行職務。
中    華    民    國   100    年    5     月    10    日
                      交通法庭  法  官  黃柏霖
以上正本證明與原本無異。
如不服本判決應於收受判決後10日內向本院提出上訴書狀，並應
敘述具體理由；其未敘述上訴理由者，應於上訴期間屆滿後20日
內向本院補提理由書（均須按他造當事人之人數附繕本）「切勿
逕送上級法院」。
中    華    民    國   100    年    5     月    10    日
                                書記官  史安琪
附錄本案論罪科刑法條：刑法第185條之3。
中華民國刑法第185條之3
服用毒品、麻醉藥品、酒類或其他相類之物，不能安全駕駛動力
交通工具而駕駛者，處 1 年以下有期徒刑、拘役或科或併科 15
萬元以下罰金。